【裁判字號】    97,消債更,1590
【裁判日期】    980316
【裁判案由】    更生事件
【裁判全文】
臺灣板橋地方法院民事裁定          97年度消債更字第1590號
聲  請  人  甲○○
上列當事人因消費者債務清理事件聲請更生，本院裁定如下：
    主  文
聲請駁回。
聲請費用由聲請人負擔。
    理  由
一、按債務人與金融機構協商成立者，不得聲請更生或清算，但
    因不可歸責於己之事由，致履行顯有重大困難者，不在此限
    ；本條例施行前，債務人依金融主管機關協調成立之中華民
    國銀行公會會員辦理消費金融案件無擔保債務協商機制與金
    融機構成立之協商，準用前項之規定，消費者債務清理條例
    第151 條第5 項、第6 項分別定有明文。又聲請更生或清算
    不合程式或不備其他要件者，法院應以裁定駁回之，但其情
    形可以補正者，法院應定期間先命補正，復為同條例第8 條
    所明定。
二、本件債務人向本院聲請更生，其主張略以：渠因有不能清償
    債務之情事，前於民國95年間已依金融主管機關協調成立之
    中華民國銀行公會會員辦理消費金融案件無擔保債務協商機
    制，與最大債權金融機構台新國際商業銀行達成協商，其協
    議還款金額為每月新臺幣（下同）26,190元整。惟聲請人每
    月薪資需支付個人必要性支出及債務協商每月26,190元，還
    需負擔日盛國際商業銀行（未參與協商機制）每月應繳款金
    額及聲請人與任職之偉電科技股份有限公司借貸每月需分期
    繳納的款項，最大債權銀行審核如此方案無非是要聲請人每
    月咬牙苦撐度日，在此經濟窘境下，只好與友人商量借貸償
    還日盛國際商業與任職公司債務問題，聲請人因長期背負龐
    大經濟壓力下，精神嚴重無法負荷，常衍生極端想法，更需
    要服藥治療控制情緒。而聲請人所積欠之無擔保或無優先權
    之債務總額未逾1,200 萬元，復未經法院裁定開始清算程序
    或宣告破產。為此，爰依法聲請裁定准許更生云云。
三、經查：本件聲請人具狀聲請更生，雖同時提出債權人清冊、
    財產及收入狀況說明書、95年度綜合所得稅各類所得資料清
    單、96年度綜合所得稅各類所得資料清單、協議書暨無擔保
    債務還款計畫、財政部臺灣省北區國稅局財產歸屬資料清單
    、水電費繳費單據、天然氣繳費單據、室內電話繳費單據、
    牌照稅繳費單據、財團法人金融聯合徵信中心當事人綜合信
    用報告、薪資單等到院，惟聲請人所檢附之上開資料，因其
    內容經核閱後認仍未齊備，而有命補正之必要，並業經本院
    於民國97年11月18日裁定命聲請人於10日內應予補正，且該
    裁定已於97年11月21日合法送達，有本院上開裁定及送達證
    書在卷可稽。又聲請人於收受本院上開裁定後，雖曾於97年
    11月27日具狀補正，然經本院細繹聲請人上開補正之內容，
    就應補正事項諸如曾經協商成立，係因不可歸責於己之事由
    ，致履行顯有重大困難之證明文件等，則均未依限補正，且
    迄今猶未為之，已難認聲請人業依本院上開裁定內容予以補
    正。再者，本件依聲請人所提出之財政部臺北市國稅局95年
    度綜合所得稅各類所得資料清單、96年度綜合所得稅各類所
    得資料清單、聲請人之每月平均所得分別為54,230元、55,3
    45元，縱與聲請人陳報之每月必要性支出約22,221元及協商
    還款金額26,190元相較，顯然亦未超出聲請人之償還能力。
    至聲請人所稱與日盛國際銀行及任職公司之債務問題，依聲
    請人所提出之清償證明，已分別於95年8 月25日、95年9 月
    2 日清償完畢，聲請人陳稱係與友人借貸清償，但未提出任
    何向友人借貸之證明文件，縱其所稱為實在，惟聲請人嗣後
    仍持續每月支付協議還款金額26,190元至96年10月，於96年
    11月始毀諾，此有台新國際商業銀行回函及協商後繳款明細
    附卷可稽，足見縱有向友人借貸亦未影響聲請人之償還能力
    （此參聲請人所提出之存摺明細，於96年11月毀諾後，於96
    年12月間仍有資力從事信託投資迄今益足可證）。更何況，
    聲請人既已負債大於資產，本應較一般人更節約支出，撙節
    開銷。因此，如以聲請人每月平均收入約5 萬餘元，扣除最
    低生活費用以內政部社會司公佈之97年度臺北市每人每月最
    低生活費用為14,152元之計算標準（依據地方制度法規定，
    臺北縣自97年度起準用直轄市相關規定，該最低生活費用即
    包括食、衣、住、行等費用在內），及協商之還款金額26,1
    90元後，既尚有剩餘達萬元以上，顯然並無不能清償債務之
    情形。復參以聲請人始終未能舉證證明於上開協商還款期間
    ，究有何不可歸責於己之事由，致所需之支出有所增加或收
    入減少，因而致有不能履行或履行顯有重大困難之情事發生
    ，是本院認聲請人所稱渠有不能履行或履行顯有重大困難之
    情事云云，亦屬委無可採。
四、從而，承前所述，本件聲請人既未依本院上開裁定之內容予
    以補正，且經本院審酌後，復堪認並無「非可歸責於己，致
    履行顯有重大困難或不能履行」之情形發生，則其聲請本件
    更生，揆諸首開說明，自不應准許。
五、至所繳納郵務送達費1,700 元，則待本件更生聲請事件確定
    後，如尚有剩餘郵資餘額，再予檢還聲請人，附此敘明。
六、另聲請人既有固定收入之履行能力，且現銀行公會已就曾經
    參加95年度債務協商毀諾之債務人提供「個別協商一致性方
    案」使能再進行協商。故聲請人倘認原協商條件過苛，尚非
    不得與其債權人台新銀行等銀行，再次進行解決債務之商談
    ，亦得經由個別債權銀行協商程序以求適當之履債方式，併
    予指明。
七、爰依消費者債務清理條例第151 條第6 項、第5 項、第8 條
    ，裁定如主文
中    華    民    國    98    年    3     月    16    日
                  民事第一庭法  官  黃若美
以上正本係照原本作成
如對本裁定抗告應於送達後10日內向本院提出抗告狀
中    華    民    國    98    年    3     月    16    日
                            書記官  江怡萱


司法院資訊處製作；財團法人民間司法改革基金會備份。
